【裁判字號】    91,小上,23
【裁判日期】    920108
【裁判案由】    損害賠償等
【裁判全文】
臺灣嘉義地方法院民事判決  九十一年度小上字第二三號
    上  訴  人  丙○○
    訴訟代理人  甲○○
    被上訴人    窗外有藍天公寓大廈管理委員會
    法定代理人  乙○○
    訴訟代理人  賴正益
右當事人間請求損害賠償等事件，上訴人對於中華民國九十一年十月八日本院嘉義簡
易庭九十一年度嘉小字第一九四號第一審小額民事判決提起上訴，本院判決如左：
    主      文
上訴駁回。
第二審訴訟費用由上訴人負擔。
    理      由
一、本件上訴人主張：被上訴人依公寓大廈管理條例之規定應管理住戶居住環境，惟
    部分住戶陸續占用法定空間，據以擺設櫥櫃等雜物，造成樓梯間臭味四溢，衍生
    逃生安全及衛生問題，被上訴人未盡制止之義務，違反窗外有藍天公寓大廈規約
    第十八條第一項第五款之約定，並違反公寓大廈管理條例第三十四條、第十六條
    第二項之規定，致伊居住品質受損，並需費時出庭，依民法第一百八十四條第二
    項規定，應負賠償責任等情，爰依規約及侵權行為之法律關係，請求命被上訴人
    應請求嘉義市政府查處違規住戶非法占用公有空間，被上訴人應給付伊新臺幣（
    下同）四萬五千元之判決，伊並願供擔保請准為假執行之宣告。原審駁回上訴人
    之訴，判決理由僅就公共問題及規約或機關權限之問題為說明，未就上訴人之請
    求是否符合民法第一百八十四條之規定為指駁，係引用法條錯誤，上訴人依公寓
    大廈管理條第一條、第三十四條第四款之規定所為之請求，應有理由等語。
二、被上訴人則以：擺置櫥櫃等雜物，造成樓梯間臭味四溢之人，應係個別住戶，與
    伊無關，衍生逃生安全及衛生問題，則係言過其實。又曾有住戶於大廈區分所有
    權人會議召開時，以臨時動議時提議「各樓層通道及樓梯間走道，係屬公共設施
    ，應保持淨空狀況，勿放置鞋櫃，以免阻礙通行，並有礙觀瞻」，然九票贊成、
    九票反對，無法作成決議，且規約未明定，故伊無法處理，並無侵權行為及債務
    不履行情事等語，資為抗辯。
三、原審依審理之結果，以：上訴人主張之事實，固據其提出土地及建物登記謄本、
    照片為證，惟依窗外有藍天公寓大廈規約第十八條第一項第五款規定：區分所有
    權人或住戶有妨害建築物正常使用及違反共同利益行為時，管理委員會應按下列
    規定處理：住戶違反公寓大廈管理條例第十六條第一、二項之規定，有破壞公共
    安全、公共衛生、公共安寧等行為時，應予制止，或召集當事人協調處理，必要
    時得報請地方主管機關處理等情，有窗外有藍天公寓大廈規約附於原審卷可稽。
    又公寓大廈管理條例第十六條第二項規定「住戶不得於防火間隔、防火巷弄、樓
    梯間、共同走廊、防空避難設備等處所堆置雜物、設置柵欄、門扇或營業使用或
    違規設置廣告物或私設路障及停車位侵占巷道妨礙出入」，同條第四項亦規定「
    住戶違反前三項規定時，管理負責人或管理委員會應予制止或按規約處理，必要
    時得報請地方主管機關處理」。前開規約及法條之制定目的，乃在於維護公共衛
    生、公共安寧和公共安全，為落實住戶自治精神，而予以規定先由管理組織制止
    ，再報請主管機關處理。又依同條例第五十條規定「本條例第六條、第九條、第
    十五條、第十六條、第二十條、第二十五條至第二十七條及第四十六條主管機關
    處理事項得授權鄉、鎮、市區公所辦理」。是依前開法條規定以觀，其主要立法
    目的既在維護公共衛生、公共安寧及公共安全，即與因私人所有權遭侵害而得提
    起民事訴訟之相關規範目的不同。況同條例第十六條第四項既規定必要時得報請
    地方主管機關處理，已如前述，則違反公寓大廈管理條例第十六條第二項規定者
    ，僅得報由行政管理機關（即地方主管機關）為行政管理，屬於國家各行政機關
    權限內之作用，而非得據為民事訴訟之請求權基礎甚明。是上訴人依窗外有藍天
    公寓大廈規約第十八條第一項第五款及公寓大廈管理條例第三十四條、第十六條
    第二項之規定請求被上訴人應向嘉義市政府請求查處違規住戶非法占用公有空間
    ，所訴為無理由，不應准許。且上訴人空言主張其生活品質受損及訴訟之時間勞
    費，並未舉證證明被上訴人有侵害其身體、健康、名譽、自由、信用、隱私、貞
    操等權利，或不法侵害其他人格法益，而情節重大之情形，自不得請求被上訴人
    賠償四萬五千元等情。
四、按為加強公寓大廈之管理維護，提昇居住品質，特制定本條例，公寓大廈管理條
    例第一條第一項定有明文。此條文規定之目的，僅闡釋制定該條例之目的，尚不
    得作為請求之依據。次按公寓大廈管理委員會之職務依公寓大廈管理條例第三十
    四條第四款之規定，固包括住戶違規情事之制止，惟住戶違反同條例第十六條之
    規定者，由主管機關處以罰鍰，同條例第三十八條第二款、第三十九條第四款亦
    分別定有明文。上訴人既身為窗外有藍天公寓大廈住戶之一，如其他住戶確有違
    反同條例第十六條規定之情事，自可請求主管機關依上開規定處理，殊無訴請法
    院判命被上訴人請求主管機關處理之必要。又依同條例第三十六條之規定，管理
    委員會應向區分所有權人會議負責，而非對個別住戶負責，依此規定，個別住戶
    與管理委員會間並無契約關係存在，原審認上訴人不能據規約及上開條例之規定
    ，請求被上訴人「請求嘉義市政府查處違規住戶非法占用公有空間」，自屬於法
    有據。被上訴人既無須對上訴人負責，對上訴人並無作為之義務，是縱其未作為
    ，難認係侵害上訴人之權利。況被上訴人於原審主張：開會口頭上有勸住戶不要
    擺鞋櫃，住戶堅持擺設，管理委員會亦沒有辦法等語，此為上訴人於原審所自認
    ，足認被上訴已盡其制止之義務，被上訴人依法亦無權強制住戶不得於公共空間
    擺設鞋櫃等。原判決認上訴人本於規約及侵權行為法律關係，請求被上訴人應向
    嘉義市政府請求查處違規住戶非法占用公有空間，並給付四萬五千元，為無理由
    ，駁回其訴及假執行之聲請，其理由雖有不同，惟經核於法並無違誤。上訴論旨
    ，就原審適用法律之職權行使，指摘原判決不當，求予廢棄，非有理由。
五、據上論結，本件上訴為無理由，依民事訴訟法第四百三十六條之三十二第第二項
    、第四百四十九條第一項、第七十八條，判決如主文。
中      華      民      國    九十二    年      一      月      八      日
~B臺灣嘉義地方法院民事第二庭
~B    審判長法  官  林  以  長
~B          法  官  唐  淑  民
~B          法  官  黃  渙  文
右為正本係照原本作成。
不得上訴。
中      華      民      國    九十二    年      一      月      八      日
~B          書記官  馮  澤  文


司法院資訊處製作；財團法人民間司法改革基金會備份。
